臺灣高等法院刑事判決
109年度上易字第1038號
上  訴  人  臺灣宜蘭地方檢察署檢察官
被      告  彭文欽



選任辯護人  曾文杞  律師(法扶)          
上列上訴人因醫療法案件，不服臺灣宜蘭地方法院108年度易字
第425號，中華民國109年4月21日第一審判決（聲請簡易判決處
刑案號：臺灣宜蘭地方檢察署108年度偵字第3246號）提起上訴
，判決如下：
    主  文
原判決撤銷。
彭文欽無罪，令入相當處所，施以監護壹年。 
    理  由
一、公訴意旨略以：被告彭文欽於民國108年6月9日下午5時30分
    許，在宜蘭縣○○鎮○○街00號「羅東博愛醫院」急診室，基於
    妨害醫事人員執行醫療業務犯意，大聲咆嘯，並徒手抬起治
    療推車砸向護理站，致當時在護理站執行醫療業務之護理師
    陳巧瑜心生畏懼，足以妨害護理師執行醫療業務。因認被告
    涉犯醫療法第106條第3項妨害醫療業務執行罪嫌。
二、行為時因精神障礙或其他心智缺陷，致不能辨別其行為違法
    或欠缺依其辨識而行為之能力者，不罰。刑法第19條第1項
    明文規定。
三、被告彭文欽對於上述事實坦白承認，與證人即被害人陳巧瑜
    證述情節相符（偵卷第8頁，易卷第122至124頁）並有監視
    器錄影擷取畫面8張、現場照片5張可憑（偵卷第12至14頁，
    原審卷第91至97頁）。
四、辯護人為被告辯護：應以醫療人員當下有救護行為，才屬於
    醫療法規範的醫療行為。被害人當時執行何等醫療業務？受
    到被告行為何等妨礙？並未明確。經查：被害人明確證述：
    我當時在打護理紀錄（易卷第123頁）。原審於109年3月31
    日勘驗現場護理站錄影紀錄，於錄影時點【00：00：16至00
    ：00：18秒】畫面右下角突然飛出一台治療推車，砸向右下
    角護理人員，護理人員隨即伸手擋住推車（桌上電腦螢幕被
    撞倒）與被害人證述內容相符。被害人當時處於上班時間，
    在醫院護理站當班，使用護理站電腦執行繕打護理紀錄，自
    屬醫療業務範疇。辯護人以醫療人員必須正在從事救護行為
    才屬醫療法規範行為，顯然對於法律構成要件有所誤解，並
    且不符合醫療法第106條第3項規定使醫療業務得以順利進行
    ，並有效維護病人與醫護人員安全之立法意旨。被告突然大
    聲咆哮並將治療推車砸向護理站，撞倒電腦螢幕之行為，顯
    然妨害被害人護理師執行醫療業務，可以認定。　　
五、被告中度身心障礙，經原審囑託台北榮民總醫院員山分院鑑
    定，結論略以：「被告診斷為思覺失調症，於案發當時確仍
    處於情緒激躁、妄想和幻聽嚴重的狀態，案發後也因壓力大
    、情緒不穩，至員山分院住院治療，認被告目前仍受思覺失
    調症之干擾，整體表現不穩定，認知思考流程較為遲鈍，環
    境辨識力方面現實感略差，智力表現應為輕度智能不足傾向
    。被告於案發當時的精神症狀應該仍不穩定，無法控制自身
    的行為，應達不能辨識其行為違法或欠缺依其辨識而行為之
    能力。」有被告之身心障礙證明、台北榮民總醫院員山分院
    109年1月15日鑑定報告書可憑（偵卷第17頁；易卷第79至84
    頁）審酌被告病史、鑑定結果，以經驗法則、論理法則綜合
    觀察，可認被告於行為時，存在因精神疾病致不能辨識行為
    違法或欠缺依其辨識而為行為之無刑事責任能力情狀。依刑
    法第19條第1項規定，其行為不罰，應依刑事訴訟法第301條
    第1項規定，諭知無罪判決。
六、被告有保安處分監護必要：
（一）刑事訴訟法第301條第2項明文規定：依刑法第19條第1項
      其行為不罰，認為有諭知保安處分必要者，並應諭知其處
      分及期間。
（二）被告雖然供稱：我現在有正常服藥，於聖母醫院就醫，有
      定期回診，我承認犯行，對社會大眾及醫療人員感到抱歉
      。然查：被告於89年間，因放火燒毀建築物行為，經認定
      情感性精神病（俗稱躁鬱症）與輕智智障個案，於行為時
      為心神喪失之人，不罰。原審當時審酌鑑定報告之意見：
      「鑑於出院不服藥，無病識感，將來再犯之虞，宜在精神
      病院保護管束為宜。」參酌該次犯行涉及公共危險，對社
      會治安具有潛在危險性，併令入相當處所，施以監護2年
      。92年間，被告再因強盜案件，經判處有期徒刑1年10月
      ，緩刑2年確定。被告於107年8月之後，因壓力導致病情
      不穩，於多家醫院輪流住院治療，開始不穩定就醫，加上
      轉換復健機構，期間缺乏外部監督機制和支持系統，導致
      症狀不穩情況持續，情緒起伏、幻聽、被害妄想、失眠症
      狀加劇，有被告之身心障礙證明、台北榮民總醫院員山分
      院109年1月15日鑑定報告書可證（偵卷第17頁；易卷第79
      至84頁）顯示被告之精神病症狀仍然持續，所犯皆屬暴力
      行為，對社會公共秩序及治安影響重大。
（三）原審依刑法第19條第1項規定，認其行為不罰，依刑事訴
      訟法第301條第1項規定，判決無罪，雖有論據；然而原審
      未衡酌上情，認定被告尚未達於應與社會隔離之情況，而
      未令入相當處所施以監護，並不妥適。檢察官執此提起上
      訴，有理由，應予撤銷改判。綜合前述鑑定報告及被告所
      為皆暴力犯行，若未對被告施以監護處分，在無有效約束
      、照護之情況下，被告實有再實行暴力犯行之可能。為免
      被告再實行類似之違法行為而不自知，危害其自身及社會
      公共安全，衡量被告侵害之法益、行為危險性，審酌被告
      自青年時起即因精神病症狀引致重大暴力犯行，嚴重影響
      社會公共秩序及治安。目前訴訟期間雖因服用藥物精神狀
      況稍有回復，但仍須經由專業醫師施以監護治療，期待消
      除其潛在危險性格，參酌鑑定報告等一切情狀，認有對被
      告施以監護保安處分必要，諭知令入相當處所，施以監護
      如主文。
據上論斷，依刑事訴訟法第369條第1項前段、第364條、第301
條第1項、第2項，刑法第19條第1項、第87條第1項、第3項，判
決如主文。
本案經檢察官張鳳清聲請簡易判決處刑，檢察官孫源志提起上訴
，檢察官侯名皇到庭執行職務。
中　　華　　民　　國　  109 　年　　 7　　月　　22　　日
    　　　　　　　　　刑事第二庭審判長法　官  周盈文
　　    　　　　　　　　　　　　　　  法　官  錢建榮
  　　　    　　　　　　　　　　　　  法　官  郭豫珍
以上正本證明與原本無異。
如不服本判決，應於收受送達後20日內向本院提出上訴書狀，其
未敘述上訴之理由者並得於提起上訴後20日內向本院補提理由書
（均須按他造當事人之人數附繕本）「切勿逕送上級法院」。
                                      書記官  葉書豪
中　　華　　民　　國　　109 　年　　7 　　月　　22　　日